【裁判字號】    95,聲再,1
【裁判日期】    950106
【裁判案由】    聲請再審
【裁判全文】
臺灣高等法院高雄分院刑事裁定           95年度聲再字第1號
    再審聲請人
    即受判決人  甲○○
                        1樓之.
    選任辯護人  邱佩芳  律師
    選任辯護人  楊瀚濤  律師
    選任辯護人  賴玉山  律師
上列聲請人因貪污等案件，對於本院90年度上更(一)字第263 號中
華民國92年7 月18日第二審確定判決（原審案號：台灣高雄地方
法院85年訴字第241 號，起訴案號：台灣高雄地方法院檢察署83
年度第20414 號、84年度偵字第9957號、第9571號、第10041 號
、第13272 號、第13364 號、第13271 號、第24989 號），聲請
再審，本院裁定如下：
    主  文
再審之聲請駁回。
    理  由
一、本件聲請再審意旨略以：再審聲請人之保利公司確實於83年
    7 月25日於高雄市中正文化中心地下室停車場工地現場就編
    號WD21等9 支地錨做拉力檢測，並提出尋獲之8 張檢測表原
    本，證明並非事後於84年4 月間在新店屈尺利用模擬地錨所
    偽造；並提出台灣高雄地方法院84年度重訴字第375 號民事
    判決，證明本件WD21等9 支地錨確曾由保利公司會同榮工處
    進行電子儀器檢測，非如原判決所認係聲請人甲○○於事後
    84年4 月初非在現場以模擬地錨檢測而偽造等語，認有刑事
    訴訟法第420 條第1 項第6 款發現確實之新證據，聲請准予
    再審云云。
二、按刑事訴訟法第420條第1項第6款規定：「有罪之判決確定
    後，有左列情形之一者，為受判決人之利益，得聲請再審︰
    六、因發現確實之新證據，足認受有罪判決之人應受無罪、
    免訴、免刑或輕於原判決所認罪名之判決者」。又按最高法
    院85年度台抗字第308 號判決：「刑事訴訟法第420條第1項
    第6 款所謂發見確實之新證據，係指該證據於事實審法院判
    決前已經存在，為法院、當事人所不知，不及調查斟酌，至
    其後始行發見，且就證據本身形式上觀察，因不以絕對不須
    經過調查程序為條件，但必須顯然可認為足以動搖原有罪確
    定判決，而為受判決人無罪、免訴、免刑或輕於原判決所認
    罪名之判決者為限。此受理聲請再審之最後事實審法院，應
    就聲請再審理由之所謂「新證據」，是否具備事實審判決前
    已經存在，為法院、當事人所不知，事後方行發見之「嶄新
    性」，及顯然可認足以動搖原有罪確定判決，應為無罪、免
    訴、免刑或輕於原判決罪名之「顯然性」二要件，加以審查
    ，為判斷應否准予開始再審之準據」，合先說明。
三、經查：
  (一)本件原判決認聲請人盧鍚煥連續行使業務登載不實之文書，
    係以聲請人甲○○於83年6、7月間，因保利公司施工製作完
    成之153 支地錨中，經該公司工程師田瑞麟檢測結果，約有
    2 成不符合約規範要求，甲○○竟基於行使登載不實事項之
    業務文書概括犯意，指使不知情之田瑞麟於檢測該等約二成
    不符合約規範地錨拉力時，在拉拔至設計拉力之1點5倍後，
    直接放回至設計拉力鎖定。復以其他合格之地錨拉力重覆檢
    測，而於高雄市中正文化中心地下室停車場工地，將不實之
    檢測結果登載於其業務上所掌管之檢測紀錄表上，並以此不
    實之檢測紀錄表混充不合格地錨之拉力檢測紀錄，持以行使
    而送交榮工處；又因前述地錨中之編號WD21、23、30、32、
    ND27、SC108 、WC20、27、30等9 支地錨錨頭，握線器均以
    止水材料封死，田瑞麟故而未檢測拉力，甲○○續承前同一
    行使登載不實事項之業務文書之概括犯意，於84年4 月初，
    在該公司位於臺北縣新店市○○路○ 段141 之1 號之屈尺鐵
    工廠內，指使不知情之工程師田瑞麟、廠長張正雄、現場工
    作員杜學良等人，先製作模擬地錨1 支，再重覆製作前述編
    號WD21等9 支地錨之檢測不實紀錄表，並虛載日期為83年7
    月25日。甲○○復指示不知情之該公司會計龔淑琴於84年4
    月12日，將上開登載不實事項之9 支地錨檢測紀錄表，混充
    現場已完成之地錨檢測紀錄表，持以行使而寄交榮工處等情
    為據。前情並有證人田瑞麟、張正雄、杜學良及龔淑琴等人
    於高雄市調處及偵查中所述為據，並有前開9 支地錨檢測紀
    錄表影本在卷可稽。
  (二)雖然聲請人提出狀附之8張拉力檢測表原本（並稱WC30原本
    未尋獲），檢測表上顯示日期為83年7月25日，陳稱該8張拉
    力檢測表確係83年7 月25日所測試製作，並非偽造云云。惟
    本件自84年間台灣高雄地方法院檢察署偵查起迄90年間本件
    歷審調查時，聲請人均未提出此8 張檢測表之原本，遲至本
    案判決確定後始稱尋獲該檢測表原本，並提出據以聲請再審
    ，非無可議。又，聲請人主張本件原判決所認定之不實紀錄
    表，係根據其所提出83年7 月25日測試表原本測試結果所登
    載，而無登載不實等語。則，既以聲請人對於前開測試表原
    本之存在，並非不知之理，本件所提之證據（即狀附之檢測
    表），即非為當事人所不及知而於事後始發現有該證據之存
    在之情形，自與刑事訴訟法第420 條第1 項第6 款所謂「新
    證據」之要件不符。況且，據證人田瑞麟證稱於83年6 、7
    月間，聲請人甲○○指使其於檢測地錨拉力時，在拉拔至設
    計拉力之1.5 倍後，直接放回至設計力鎖定，復以其他合格
    之地錨拉力重覆檢測，造成不實檢測之結果，並將不實檢測
    結果記載於檢測紀錄表。嗣於84年4 月初，聲請人與證人田
    瑞麟、保利公司屈尺工廠廠長張正雄及現場人員杜學良等人
    製作模擬地錨1 支，以該模擬地錨重覆製作前開WD21等9 支
    地錨檢測之不實紀錄，而登載於檢測紀錄表上，且顯非於83
    年7 月25日為實地測試，並進而先後交付不實檢測紀錄表予
    榮工處等情，均有證人田瑞麟、張正雄、杜學良、龔淑琴之
    證述甚明。是以，聲請人本件所提事證，既與同法第420 條
    第1 項第6 款新證據之要件不符，亦無足以影響原有罪確定
    判決之認定，難稱本件有聲請再審之理由。
  (三)又聲請人以台灣高雄地方法院84年重訴字375 號民事判決為
    據，其中記載：「經查原告（榮工處）主張系爭153 支地錨
    業已施工完成一節，為被告（高雄市工務局新建工程處）所
    不爭執，而該153 支地錨原告承攬後再轉案外人保利公司施
    作，並會同進行電子儀器檢測，原告向被告請款時即有提出
    該電子檢測記錄，而庭呈153支電子檢測記錄中9支之電子檢
    測紀錄所以未經原告核章，乃因原記錄已遺失，再以電腦叫
    出之故等情，已經原告陳明在卷」等語，聲請人主張本件WD
    21等9 支地錨，確曾由保利公司會同榮工處進行電子儀檢測
    ，並非原判決所認定之未在現場施作拉力檢測云云。惟查，
    前開民事案件係榮工處向高雄市工務局新建工程處訴請給付
    工程款事件，而按民事事件當事人為達訴之請求或主張，本
    有其攻擊防禦之考量，榮工處於該請求工程款事件，就其承
    攬之工作，僅需舉證完成一定工作為已足（究有無實際測施
    ，其施工結果是否符合標準，則屬契約上瑕疪擔保等之問題
    ），因此，榮工處是否會同進行電子儀檢測、有無完成基於
    承攬契約約定之153 支地錨，均係基於其民事關係請求所為
    之陳述，本無拘束、亦無影響於法院對於相關刑事責任之認
    定。又前開民事判決業經聲請人於原審審理時提出，亦於歷
    次再聲聲請中主張，自與刑事訴訟法第420 條第1 項第6 款
    之新證據要件不符。
四、查有罪之判決確定後，為受判決人之利益聲請再審，必其聲
    請之理由合於刑事訴訟法第420 條第1 項所定情形之一或第
    421 條有足生影響於判決之重要證據漏未審酌者，始准許之
    。本件聲請人甲○○所舉聲請再審之理由，核與上引法條所
    定無一相符，應認為無再審理由，爰依同法第434 條第1 項
    ，裁定如主文。
中    華    民    國    95    年    1     月    6     日
                  刑事第二庭    審判長法  官  林正雄
                                      法  官  陳啟造
                                      法  官  黃壽燕
以上正本證明與原本無異。
如不服本裁定應於送達後5 日內向本院提出抗告狀。
中    華    民    國    95    年    1     月    6     日
                                      書記官  王婉蓉


司法院資訊處製作；財團法人民間司法改革基金會備份。
